【裁判字號】    86,訴,1102
【裁判日期】    890907
【裁判案由】    違反稅捐稽徵法等
【裁判全文】
臺灣臺北地方法院刑事判決                        八十六年度訴字第一一二號
    公  訴  人  臺灣臺北地方法院檢察署檢察官
    被      告  乙○○
右列被告因偽造文書等案件，經檢察官提起公訴（八十四年度偵字第一六五六四號）
，本院判決如左：
    主  文
乙○○無罪。
    理  由
一、公訴意旨略稱：被告乙○○係必應有限公司負責人，夥同京碁企業股份有限公司
    負責人丁○○及委託丁○○記帳之其他客戶，共同虛偽循環開立進銷項統一發票
    ，以虛增營業額，足生損害於稅捐稽徵管理機關對稅捐稽徵之正確性，因認被告
    犯有商業會計法第七十一條第一款，及稅捐稽徵法第四十七條第一款、第四十一
    條第四十三條第一項罪嫌等語。
二、按犯罪事實應依證據認定之，無證據不得推定其犯罪事實。如不能證明被告犯罪
    者，應諭知無罪之判決，刑事訴訟法第一百五十四條、第三百零一條第一項分別
    定有明文。又被告如僅係公司登記負責人，非實際負責經營管理之人，即無何參
    與行使業務上登載不實文書或製作不實會計憑證之問題，不成立刑法第二百十六
    條、第二百十五條、稅捐稽徵法第四十七條第一款、第四十一條、商業會計法第
    七十一條第一款等罪，最高法院七十一年度臺上字第六八二號判決亦同此意旨。
三、本件公訴人認被告涉犯行使業務登載不實文書、違反稅捐稽徵法、商業會計法等
    罪嫌，無非以被告雖辯稱有委託丁○○記帳，但不知有虛列逃漏稅捐情形等語，
    但右揭犯罪事實業據丁○○供述綦詳，且有丁○○等虛增不實進銷項發票金額統
    計表一份、尤富等公司財稅資料中心統一發票查核清單各一份、臺灣銀行等銀行
    貸款資料、丁○○開立不實發票張數、金額統計表、丁○○開立不實發票與實際
    營業額比較統計表及丁○○開立不實發票虛增營業額向銀行詐貸逾期未還款統計
    表等證物，附於偵查卷宗可稽，為其論據。惟訊據被告堅詞否認有何公訴人所訴
    犯行，辯稱：伊並非實際負責人等語。
四、經查：（一）被告乙○○素患中度精神障礙，有被告所提出之身心障礙手冊，及
    勞工保險殘廢診斷書各一紙（均影本），附於本院刑事卷宗可據，且前開殘廢診
    斷書「殘廢部位與程度之詳細圖解說明」欄位復載明被告目前以藥物控制，無法
    痊愈，可從事一般勞作等語，已足認定被告尚無能力從事公訴人所訴之行使業務
    登載不實文書、違反稅捐稽徵法、商業會計法等如此複雜之犯罪類型；（二）再
    查被告於調查局臺北市調查處調查中，並未應訊，僅於檢察官偵查中到庭，但未
    有任何陳述，更無隻字答稱有委託丁○○記帳等情形，僅由其父親丙○（偵查筆
    錄未載明究為輔佐人或證人）答稱乙○○有病等語，及不知必應有限公司負責人
    為何人等語，有偵查筆錄可據（見偵查卷宗第九十頁偵查筆錄乙○○、丙○部分
    ）；（三）同案被告甲○○更於檢察官偵查中供稱必應有限公司實際負責人係呂
    應必，乙○○不是實際負責人等語（見偵查卷宗第九十頁背面第二行），核與被
    告乙○○於本院審理中答稱不知何人是該公司負責人等語，及證人丙○證稱呂應
    必將乙○○登記為負責人，伊不知道等語，互核相符，有本院八十九年八月二十
    四日審判筆錄可佐；（四）綜前所述，被告乙○○並未實際參與公司營運，或業
    務上文書及會計憑證之登載，亦非該公司實際負責人無訛，不能繩以行使或偽造
    文書，及違反稅捐稽徵法、商業會計法之責。本件除告訴人之指述外，並無其他
    證據足認是否與事實相符，本院復查無其他積極之證據，足認被告確有公訴人所
    訴之犯行。依照前開說明，本件既無證據證明被告確為必應有限公司之實際負責
    人，又無其他證據足認公訴意旨是否與事實相符，本院復查無其他積極之證據，
    足認被告確有公訴人所訴之犯行，本件不能證明被告犯罪，依法應諭知無罪之判
    決，以免冤抑。
據上論斷，應依刑事訴訟法第三百零一條第一項，判決如主文。
本案經檢察官黃玉垣到庭執行職務
中      華      民      國    八十九    年      九      月      七      日
                                      臺灣臺北地方法院刑事第六庭
                                          法  官  黃程暉
右正本證明與原本無異。
如不服本判決，應於判決送達後十日內，向本院提出上訴狀。
                                          書記官  張華瓊
中      華      民      國    八十九    年      九      月    二十六    日


司法院資訊處製作；財團法人民間司法改革基金會備份。
